臺灣桃園地方法院刑事判決　　　　　　　100年度訴字第373號
公　訴　人　臺灣桃園地方法院檢察署檢察官
被　　　告　陳志遠
選任辯護人　劉君豪律師
上列被告因搶奪等案件，經檢察官提起公訴（99年度偵字第2451
0 號），本院判決如下︰
    主  文
陳志遠犯如附表一所示之攜帶兇器竊盜罪，各處如附表一宣告刑
欄所示之刑。又犯如附表二所示之搶奪罪，各處如附表二宣告刑
欄所示之刑。應執行有期徒刑肆年，活動扳手貳支均沒收。
    事  實
一、陳志遠前於民國91年間因強盜等案件，分別經本院以91年度
    訴字第391 號判決判處強盜罪8 年、搶奪罪2 年6 月，應執
    行有期徒刑10年，上訴後，經臺灣高等法院以92年度上訴字
    第812 號判決判處強盜罪8 年（下稱編號）、搶奪罪駁回
    上訴（即2 年6 月，下稱編號），應執行有期徒刑10年確
    定；又因犯偽證罪，經臺灣嘉義地方法院以98年度訴字第26
    2 號判決判處有期徒刑5 月，減為2 月15日確定（下稱編號
    ）。上開編號至之罪刑嗣經臺灣嘉義地方法院以98年
    度聲字第888 號裁定應執行有期徒刑10年2 月確定，於98年
    9 月16日假釋出監並交付保護管束，嗣遭撤銷假釋，現入監
    執行殘刑而尚未執行完畢（於本案不構成累犯）。
二、陳志遠意圖為自己不法之所有，基於竊盜之犯意，先後於附
    表一所示之時間、地點，持其所有客觀上足以對人之生命、
    身體、安全構成威脅，具有危險性可供為兇器使用之活動扳
    手2 支，竊得如附表一所示被害人之重型機車車牌各1 面。
三、陳志遠竊得上開附表一編號1 張雅菱所有之096 ─CGX 號重
    型機車車牌1 面後，將之改懸掛於其所有之車牌198 ─GNM
    號重型機車上使用，並騎乘該輛重型機車，意圖為自己不法
    之所有，基於搶奪之犯意，先後於附表二所示之時間、地點
    ，趁如附表二所示各被害人不備之際，徒手搶奪如附表二所
    示被害人之財物（均詳如附表二犯罪事實欄所示）。得手後
    ，除將現金花用殆盡，並將部分贓物置於桃園縣八德市南僑
    巷14弄18號旁工地及桃園縣桃園市○○路150 號內產業道路
    旁草叢中。
四、嗣陳志遠於99年8 月8 日因涉嫌另件竊盜案遭警當場逮捕（
    此部分業經本院以99年度桃簡字第2431號判決判處有期徒刑
    6 月確定），於解送臺灣桃園地方法院檢察署途中，遭負責
    解送之桃園縣政府警察局桃園分局（下稱桃園分局）偵查佐
    潘明強認出陳志遠之臉部特徵及體型輪廓與其轄區內蔡淑玲
    遭搶奪案監視器所攝錄之犯罪嫌疑人特徵相符，而該案犯嫌
    其騎乘之車型、尾燈與另案黃瓊儀遭搶奪案監視器所攝得之
    機車車型、尾燈相近，因而懷疑陳志遠涉嫌上開案件，經詢
    問陳志遠亦坦認上情而查獲附表二編號3 、4 之案件。之後
    陳志遠於桃園分局受詢問之過程中，負責承辦之桃園分局偵
    查隊小隊長張瑞昌發覺陳志遠作案所使用之機車尾燈與轄區
    內另案之江佩純遭搶奪案監視器所攝得之機車尾燈相近，懷
    疑陳志遠亦涉嫌此案，經詢問陳志遠亦坦認上情而查獲附表
    二編號2 之案件。後經警方詢問陳志遠有無犯其他刑案時，
    陳志遠並主動帶同警察前往桃園縣八德市南僑巷14弄18號旁
    工地、桃園縣桃園市○○路150 號內產業道路旁草叢中及其
    位於桃園縣八德市○○路宏福巷1 弄2 衖39號住處起獲部分
    贓物，且在附表二編號1 、5 兩案及附表一編號1 、2 兩案
    未為任何有偵查犯罪職權之公務員知悉犯罪行為人前，向警
    員自首並接受裁判。
五、案經桃園縣政府警察局桃園分局報告臺灣桃園地方法院檢察
    署檢察官偵查起訴。
    理  由
壹、程序部分
一、按被告以外之人於審判中有滯留國外或所在不明而無法傳喚
    或傳喚不到情形，其於檢察事務官、司法警察官或司法警察
    調查中所為之陳述，經證明具有可信之特別情況，且為證明
    犯罪事實之存否所必要者，得為證據，刑事訴訟法第159 條
    之3 第3 款定有明文。而所謂「具有可信之特別情況」，係
    屬「信用性」之證據能力要件，並非「憑信性」之證據證明
    力，法院自應就其陳述當時之原因、過程、內容、功能等外
    在環境加以觀察，以判斷其陳述是否出於「真意」、有無違
    法取供等，其信用性已獲得確定保障之特別情況，加以論斷
    說明其憑據（最高法院97年度台上字第2799號判決意旨參照
    ）。本案證人簡淑雯於本院審理中經傳喚、拘提未到，堪認
    確有於審判中所在不明而無法傳喚之情形，且該名證人前於
    警詢時所為有關遭被告搶奪財物情節之陳述，係因被告陳志
    遠帶同警察所起獲之贓物中有證人簡淑雯之物品，證人簡淑
    雯因而接受詢問並製作筆錄，是就其詢問之原因、過程、內
    容、功能等外在環境，俱查無何違法取供情事，堪信所述為
    證人之真意，已足確保具有外部信用性之特別情況，復此屬
    檢察官為證明犯罪事實存否所必要之證據，應認有證據能力
    。
二、本院下列所引用之其餘證人於警詢中之證述，固屬被告以外
    之人於審判外之陳述，惟被告及其選任辯護人於本院準備程
    序及審理時均不爭執其證據能力（見本院審訴字卷第41頁背
    面），復未於言詞辯論終結前聲明異議，依刑事訴訟法第15
    9 條之5 第2 項、第1 項規定，視為同意作為證據。本院並
    審酌上揭被告以外之人所為陳述作成之情況，均係出於自由
    意志，並無證明力顯然過低之情形，於偵訊亦經具結，符合
    法定要件，並無顯不可信之情狀，認均適當，應皆有證據能
    力。
三、本院下列所引用卷內之文書證據、證物之證據能力部分，並
    無證據證明係公務員違背法定程序所取得，且檢察官、被告
    、辯護人等於本院亦均未主張排除下列文書證據、證物之證
    據能力，且迄本院言詞辯論終結前均未表示異議，本院審酌
    前揭文書證據、證物並無顯不可信之情況與不得作為證據之
    情形，依刑事訴訟法第158 條之4 反面解釋及第159 條之4
    之規定，應認均有證據能力。
貳、實體部分
一、認定犯罪事實所憑之證據及認定之理由
  (一)上揭事實，業據被告陳志遠於警詢、偵查及本院審理時均坦
    承不諱，並有如附表一、附表二「證據」欄所示之證據可佐
    ，被告之自白與事實相符，堪以採信。至於附表一編號1 被
    害人張雅菱車牌遭竊一案，起訴書雖以被害人張雅菱於警詢
    所證稱：係於99年3 月10日20時許，在桃園縣八德市○○路
    445 之1 號地下停車場發現車牌遭人竊取等情，據以認定為
    被告下手行竊之時間、地點，惟此應係被害人發現車牌遭竊
    之時間、地點，尚非被告竊盜之行為時、地，而被告於99年
    8 月9 日第2 次警詢中供承：伊係於99年3 月10日凌晨零時
    左右，在桃園縣八德市○○路南僑巷17弄口竊取該面車牌等
    語（見偵卷第9 頁正面），佐以卷存被害人張雅菱之住所亦
    係位於南僑巷附近，是被告上揭自白下手行竊之時間、地點
    應可採信。併此指明者為被告於99年8 月8 日第1 次警詢中
    雖稱係99年3 月29日在桃園縣八德市○○路南僑巷17弄口竊
    取云云，惟該次警詢筆錄之全段內容係記載「正確日期我不
    太記（得）時間約24時許左右（經警方提示車主於99年3 月
    30日20時許發現遭竊），應該是99年3 月29日... 」，可見
    警察當時提示資料有誤，況參以附表二編號1 之犯罪時點為
    99年3 月29日凌晨零時40分許，而車牌失竊地與該搶奪案案
    發地又有地域上之間隔，是以被告供承於99年3 月29日行竊
    云云，應係受警方錯誤提示之資料誤導而與事實不符，為本
    院所不採。綜上，就起訴書此部分起訴事實誤載為「99年3
    月10日20時許，在桃園縣八德市○○路445 之1 號地下停車
    場竊取」，予以更正如附表一編號1 所示。另就附表一編號
    2 被害人林顯榮車牌遭竊一案，訊據被告供承係於99年7 月
    25日凌晨零時左右竊取等語（見偵卷第97頁），而被害人林
    顯榮於警詢時證稱係於99年7 月24日11時30分許將機車停放
    於桃園縣八德市宏福巷與宏福巷34弄口，至翌日下午2 時許
    發現車牌遭竊等語（見偵卷第46至47頁），是被告自白之犯
    罪時間與被害人林顯榮所述並無矛盾，起訴書此部分起訴事
    實誤以被害人林顯榮陳稱之停車時點為被告下手行竊時點，
    亦有未洽，併予更正如附表一編號2 所示。
  (二)又檢察官就附表二編號5 被害人簡淑雯遭搶奪案，以被告行
    搶得手後，簡淑雯隨即轉身與被告發生拉扯，被告為防護贓
    物，並脫免逮捕，當場施以暴力將簡淑雯拉倒，並騎車拖行
    約10公尺之強暴方式，致簡淑雯不能抗拒，認被告所為係犯
    刑法第329 條準強盜罪，無非以告訴人即證人簡淑雯於警詢
    中之指訴為主要依據。訊據被告坦承騎乘機車出手搶奪簡淑
    雯之手提包等情不諱，惟堅決否認有起訴書所載準強盜之犯
    行，辯稱：伊是騎機車從其右後方搶了包包就走，並沒有拉
    倒拖行約10公尺之事等語。經查：
  1.證人簡淑雯於本院審理中經傳喚、拘提均未到庭，已如前述
    。其於警詢中證稱：於99年5 月中旬凌晨2 時許（正確日期
    忘記），在桃園市○○○街9 號前遭搶，損失LV牌咖啡色包
    包，內有行動電話2 支、粉紅色皮夾、化粧品、現金約3 仟
    多元，當時並未向警察機關報案等情（見偵卷第106 頁），
    且被告於承辦警員尚未發覺此案前，主動帶同警員前往桃園
    市○○路150 號內產業道路旁草叢起出被告所搶奪簡淑雯之
    上揭部分財物（即LV牌咖啡色包包1 個、簡淑雯之身分證、
    健保卡及機車駕照各1 張、信用卡1 張），並坦承該等物品
    係搶奪而來，亦據被告於警詢、偵查及本院審理中坦承不諱
    （見偵卷第8 頁背面至第9 頁、第97頁、本院審訴字卷第41
    頁、本院卷第183 頁），並有告訴人簡淑雯出具之贓物認領
    保管單1 紙及取獲贓物之照片共2 張（見偵卷第109 頁、第
    84頁、第113 頁）附卷可稽，是被告自白搶奪簡淑雯之手提
    包等情與事實相符，堪以採信。
  2.但查，告訴人即證人簡淑雯於警詢中證稱：「（警察問：請
    詳述案發當時情形？）當時我沿桃園市○○○街往三民路方
    向行走，突然發現有一人從我後方跑步過來，該人就伸手搶
    我背於右肩上之包包，我回頭看並與歹徒拉扯，並大叫「搶
    劫！」，但因歹徒力氣很大，就把我拉倒並拖行約10公尺左
    右，就被歹徒硬拉搶走，該歹徒就跑到路口騎乘機車往三民
    方向逃逸。」等語（見偵卷第106 頁），其所稱歹徒係以「
    跑步」方式接近行搶並拉倒拖行後再跑到路口騎乘機車離去
    乙節，與被告所供稱騎機車行搶之情不合，且與被告其餘如
    附表二編號1 至4 案以機車為交通工具犯案之模式不合。況
    被告之意既在搶奪他人財物，卷內復無其他證據顯示有特殊
    情事使被告捨棄慣常使用之機車而選擇較無法便利脫身之步
    行之方式行搶，是證人此部分證詞已難遽信。且經警詢之證
    人雖稱其遭拖行10公尺並受有雙手臂、雙腳多處擦傷流血，
    惟亦陳明僅自行包紮而無就醫紀錄等語（見偵卷第107 頁）
    ，卷內亦查無其他積極證據足以佐證上情，復無證據憑認有
    何已達致使不能抗拒之程度，尚難僅憑告訴人有瑕疵之單一
    指訴而遽為不利於被告之認定。是本件尚乏積極證據足認被
    告有準強盜之犯行，起訴意旨此部分容有未洽，附此敘明。
  (三)綜上，本件被告所涉如附表一所示之竊盜罪及附表二所示之
    搶奪罪之事證明確，犯行堪以認定，應依法論科。
二、論罪科刑
  (一)新舊法比較被告於犯罪後，刑法第321 條第1 項業於100 年
    1 月26日修正公布，於100 年1 月28日生效施行。按行為後
    法律有變更者，適用行為時之法律，但行為後之法律有利於
    行為人者，適用最有利於行為人之法律，刑法第2 條第1 項
    定有明文。查修正前之刑法第321 條第1 項原規定：「犯竊
    盜罪而有左列情形之一者，處六月以上、五年以下有期徒刑
    ：一、於夜間侵入住宅或有人居住之建築物、船艦或隱匿其
    內而犯之者。二、毀越門扇、牆垣或其他安全設備而犯之者
    。三、攜帶兇器而犯之者。四、結夥三人以上而犯之者。五
    、乘火災、水災或其他災害之際而犯之者。六、在車站或埠
    頭而犯之者。」；而修正後刑法第321 條第1 項則規定：「
    犯竊盜罪而有下列情形之一者，處六月以上、五年以下有期
    徒刑，得併科新臺幣十萬元以下罰金：一、侵入住宅或有人
    居住之建築物、船艦或隱匿其內而犯之者。二、毀越門扇、
    牆垣或其他安全設備而犯之者。三、攜帶兇器而犯之者。四
    、結夥三人以上而犯之者。五、乘火災、水災或其他災害之
    際而犯之者。六、在車站、埠頭、航空站或其他供水、陸、
    空公眾運輸之舟、車、航空機內而犯之者。」，比較修正前
    後關於刑法第321 條第1 項之規定，修正後之刑法第321 條
    第1 項於第1 款刪除「於夜間」之文字；於第6 款增加「航
    空站或其他供水、陸、空公眾運輸之舟、車、航空機內」之
    文字，擴大加重竊盜罪之適用範圍，使部分修正前原應適用
    普通竊盜罪論罪科刑之情形，於修正後改論以加重竊盜罪論
    罪科刑，並增加得併科罰金新臺幣10萬元之規定，解釋上應
    以修正前之規定對被告較有利，自仍依刑法第2 條第1 項前
    段規定，適用行為時之法律即修正前刑法第321 條第1 項規
    定論處。
  (二)按刑法第321 條第1 項第3 款之攜帶兇器竊盜罪，係以行為
    人攜帶兇器竊盜為其加重條件，此所謂兇器，其種類並無限
    制，凡客觀上足對人之生命、身體、安全構成威脅，具有危
    險性之兇器均屬之，且祇須行竊時攜帶此種具有危險性之兇
    器為已足，並不以攜帶之初有行兇之意圖為必要（最高法院
    79年度臺上字第5253號判例足資參照）。查本件被告陳志遠
    持以行竊車牌之活動扳手2 支可用以卸下螺帽，屬質地堅硬
    之物，客觀上足對人之生命、身體、安全構成威脅，具有危
    險性，屬兇器無訛。是核被告陳志遠就附表一所示編號1 、
    2 之犯行，均係犯修正前刑法第321 條第1 項第3 款之攜帶
    兇器竊盜罪，就附表二所示編號1 至5 之犯行，均係犯刑法
    第325 條第1 項搶奪罪。公訴人就附表二編號5 即被害人簡
    淑雯遭搶奪案認被告所為係犯刑法第329 條準強盜罪，容有
    未洽，已如前述，惟二罪之基本事實同一，本院亦已依刑事
    訴訟法第95條之規定踐行告知程序變更起訴法條而無礙於被
    告防禦權之行使，本院自應予審理，並依刑事訴訟法第300
    條之規定就此部分變更起訴法條。
  (三)被告所犯上開各罪，犯意各別，行為互異，應分論併罰。
  (四)法定刑之減輕事由（兼論無加重事由）
    1.按對於未發覺之罪自首而受裁判者，得減輕其刑，刑法第
      62條前段定有明文，其立法目的係為使犯罪事實易於發覺
      及獎勵犯人知所悔悟而設。該條所謂發覺，固非以有偵查
      犯罪權之機關或人員確知其人犯罪無誤為必要，而於對其
      發生嫌疑時，即得謂為已發覺；但此項對犯人之嫌疑，仍
      須有確切之根據得為合理之可疑者，始足當之（最高法院
      72年度台上字第641 號判例意旨參照）。被告及其辯護人
      主張：除蔡淑玲遭搶奪案不符合自首外，其餘6 案均係被
      告主動供出並接受裁判，應均符合自首云云。經查，證人
      張瑞昌證稱：康ＯＯ（姓名年籍詳卷）被搶奪案是被告主
      動陳述的；簡淑雯一案是被告主動帶我們去取贓時，有簡
      淑雯的身分證、健保卡等證物才發覺的；林顯榮的車牌是
      被告自己供述並主動交付放在家裏的車牌等情明確（見本
      院卷第56頁正、背面），且被害人簡淑雯於遭搶時並未報
      案，已如前述（見偵卷第106 頁背面），又被害人康ＯＯ
      係於99年9 月7 日製作警詢筆錄（見偵卷第104 頁），並
      無於99年3 月案發時之報案紀錄，此有桃園縣政府警察局
      桃園分局100 年10月11日桃警分刑字第1001055441號函在
      卷可稽（見本院卷第135 頁），至於被害人林顯榮報案之
      際，僅知悉車牌遭竊，但尚不知何人所為（見偵卷第46、
      47頁），是以上開3 案（即附表一編號2 、附表二編號1
      、5 ）均係於有偵查犯罪職權之機關或公務員尚未發覺之
      前，主動向員警自首並依法接受裁判，此3 案均依刑法第
      62條前段之規定減輕其刑。再查，被害人張雅菱於99年3
      月10日晚間報案之際，僅稱車牌遺失等語（見偵卷第40頁
      ），尚無從知悉犯罪行為人為何人。而證人張瑞昌於審理
      時就該案之查獲經過雖證稱：「（審判長問：張雅菱機車
      車牌竊盜是如何發覺的？）是調閱影像，被告懸掛該車牌
      行搶，調閱該車牌資料，得知該車牌已報竊，才發覺的。
      」，然其後又證稱：「（辯護人問：關於張雅菱的機車車
      牌，監視影像照到車牌時，是否知道犯罪嫌疑人是本案被
      告？）這部分我不清楚，應該要問潘明強。（辯護人問：
      被告是否是到案時主動承認張雅菱的車牌是由其竊取？）
      我不清楚，要問潘明強。」（見本院卷第56頁正面、第57
      頁正面），是就張雅菱車牌遭竊案查獲過程，證人張瑞昌
      並非最初查獲並承辦之人，尚不能憑其證詞認定此案是否
      符合自首。而證人即承辦人潘明強於審理時證稱：「（審
      判長問：你於解送途中，關於車牌，你有無懷疑是他偷的
      ？）當時我未考慮車牌的問題。是後來我有問被告是否願
      意與我回去，因為當時還沒有解送完畢，我告訴被告如果
      願意跟我們回去調所有資料出來指認我轄區的兩件是否是
      他做的，如果是被告就按照正當程序來，被告同意由我們
      帶回去，帶回去的途中，被告就坦承該兩件是他搶的。當
      時沒有很注意到車牌的部分。（審判長問：後來如何發現
      車牌是被告偷的？）車牌是由被告自己講的。（審判長問
      ：被告講之前是否有懷疑是被告所偷的？）當時我沒有注
      意到車牌的問題，當時只注重搶奪案的部分，當時有問他
      車牌是從哪邊來的，被告才說是偷的。當時車牌是報遺失
      ，電腦報案資料顯現是遺失，而非失竊，是被告自己主動
      說是他偷的等語。」（見本院卷第178 頁背面、第179 頁
      正面），是以就附表一編號1 之案件亦係被告於有偵查犯
      罪職權之機關或公務員尚未發覺之前，主動向員警自首並
      依法接受裁判，亦依刑法第62條前段減輕其刑。
    2.至於附表二編號2 、3 、4 號案件之查獲經過，經查：陳
      志遠於99年8 月8 日因另涉嫌竊盜案遭警當場逮捕，於解
      送臺灣桃園地方法院檢察署途中，遭負責解送之偵查佐潘
      明強認出陳志遠之臉部特徵及體型輪廓與其轄區內蔡淑玲
      遭搶奪案監視器所攝錄之犯罪嫌疑人特徵相符，且該案犯
      嫌其騎乘之車型、尾燈與另案黃瓊儀遭搶奪案監視器所攝
      得之機車車型、尾燈相近，因而懷疑陳志遠涉案，並循線
      查獲附表二編號3 、4 之案件等情，業據證人潘明強於本
      院審理時證述明確（見本院卷第178 至180 頁），且有被
      告犯案時遭監視器攝錄翻拍之照片2 份附卷可稽（見偵卷
      第35至39頁蔡淑玲遭搶奪案之監視器翻拍照片10張、偵卷
      第25至26頁黃瓊儀遭搶奪案之監視器翻拍照片3 張）。證
      人張瑞昌雖曾證稱：黃瓊儀被搶奪案是潘明強偵辦蔡淑玲
      搶奪案發現影像臉部特徵與被告相似，帶回隊內偵辦時被
      告又主動承認的等語（見本院卷第56頁正面），惟其又證
      稱：蔡淑玲、黃瓊儀部分伊沒有參與偵辦，伊不清楚，詳
      情要問潘明強等語（見本院卷第56頁正面、第57頁正面）
      ，是自應以親自負責承辦上開2 案之證人潘明強之證詞較
      可採。綜上，足認附表二編號3 、4 之案件係於該有偵查
      犯罪權之警員已有合理可疑根據懷疑被告涉嫌犯罪並詢問
      被告後而查獲，與自首之要件不符。再查，被告同意隨同
      返回桃園分局接受警方詢問並查獲蔡淑玲、黃瓊儀遭搶奪
      案之過程中，負責承辦之桃園分局偵查隊小隊長張瑞昌發
      覺陳志遠作案所使用之機車尾燈與轄區內另案之江佩純遭
      搶奪案監視器所攝得之機車尾燈相近，懷疑陳志遠亦涉嫌
      此案，經詢問被告並因而循線查獲附表二編號2 之案件等
      情，經證人張瑞昌證述明確（見本院卷第56頁正面），且
      有被告犯案時遭監視器攝錄翻拍之照片4 張附卷可稽（見
      偵卷第17至18頁），足認附表二編號2 之案件係於該有偵
      查犯罪權之警員已有合理可疑根據懷疑被告涉嫌犯罪並詢
      問被告後而查獲，亦與自首之要件不符。
    3.另按兒童及少年福利法第70條第1 項所定，成年人故意對
      兒童及少年犯罪，除各該罪就被害人係兒童及少年已定有
      特別處罰規定者外，應加重其刑至二分之一，係對被害人
      為未滿十八歲之兒童及少年之特殊要件予以加重處罰，乃
      就犯罪類型變更之個別犯罪行為予以加重，屬刑法分則加
      重之性質。成年人故意對兒童及少年犯罪而依該項規定加
      重其刑者，固不以其明知被害人為兒童及少年為必要，但
      仍須證明該成年人有對兒童及少年犯罪之不確定故意，亦
      即該成年人須預見被害人係兒童及少年，且對於兒童及少
      年犯罪並不違背其本意，始足當之（最高法院95年度台上
      字第5731號判決參照）。附表二編號1 之被害人康ＯＯ（
      姓名年籍詳卷）為83年6 月生，於本案發生時即99年3 月
      29日雖係未滿18歲之少女，惟訊據被告陳志遠堅決否認知
      悉被害人康ＯＯ未滿18歲，辯稱：伊動手搶康ＯＯ的皮包
      是一瞬間，搶到手就騎機車走了，並不認識康ＯＯ，也不
      知道她是多大年紀等語。查被害人康ＯＯ於警詢證稱：99
      年3 月29日凌晨零時40分許，在桃園市○○○街22號前，
      當時伊步行前往友人家中，邊走邊講電話，突然被告騎機
      車靠過來搭訕，被告見四下無人，就以左手搶奪伊右肩上
      之手提包，得手後往樹仁一街逃逸，並不認識被告等語（
      見偵卷第104 頁），是被告與被害人康ＯＯ既素不相識，
      被告又自承係於深夜時分隨機挑選落單女子下手行搶（見
      偵卷第8 頁背面），且係以騎乘機車之方式為之，故犯案
      僅係一瞬間，無證據證明被告已知被害人康ＯＯ係少年，
      猶決意下手行搶，是就附表二編號1 之犯行，尚無兒童及
      少年福利法第70條第1 項加重事由之適用。
    4.又被告及其辯護人於本院審理時雖主張被告因罹患有精神
      病，於行為時影響其辨別事理與控制行為之能力云云，惟
      本案經送行政院衛生署桃園療養院鑑定之結果為被告涉案
      當時未因精神障礙或心智缺陷而減低或喪失辨識行為違法
      或依其辨識而為行為之能力，此有該院100 年7 月11日桃
      療醫字第1000004406號函暨所附精神鑑定報告1 份附卷足
      憑（見本院卷第41頁至44頁），自應對其行為負完全責任
      ，並無刑法第19條第1 、2 項之適用，附此敘明。
  (五)爰審酌被告不思以正途自食其力，竟恃其年輕力壯，以竊取
    他人之車牌以掩飾搶奪犯行，以搶奪他人財物供己花用，惡
    性重大，且所犯搶奪罪皆係騎乘機車搶奪落單婦女，得手後
    加速逃逸，犯罪手段對於被害人之生命、身體安全產生重大
    危害，而被告前曾有犯搶奪罪之前案紀錄，有臺灣高等法院
    被告前案紀錄表1 份附卷足憑，惟兼衡以被告犯後坦認犯罪
    ，並帶同警察起獲部分贓物而歸還物主，且其中就附表二編
    號1 即被害人康ＯＯ遭搶奪案部分，亦對其為金錢賠償，業
    據被告之母陳寶蘭於警詢中陳明在卷，並有付款予康ＯＯ之
    收據1 紙附卷足憑（見偵卷第108 頁、第110 頁），認被告
    之犯後態度尚可，及其生活狀況、智識程度等一切情狀，分
    別量處如主文所示之刑，並定其應執行之刑，以資儆懲。
  (六)被告持以竊取附表一所示各車牌所用之活動扳手2 支，為被
    告所有且係供犯罪所用之物，業據被告供承在卷，且該2 支
    扳手業因被告所涉另件竊盜案（即本院99年度桃簡字第2431
    號案）而遭扣押等情，亦據被告陳明在卷（見本院卷第188
    頁背面），且無證據證明該2 支扳手已滅失，爰依刑法第38
    條第1 項第2 款宣告沒收。又按刑法第38條第1 項第2 款規
    定「供犯罪所用或供犯罪預備之物」，以屬於犯人者為限，
    始得沒收之；而此得沒收之「供犯罪所用或供犯罪預備之物
    」，必於犯罪有直接關係者，始屬相當，故如於犯罪無直接
    關係，僅間接使用者，即不含在內（最高法院著有92年度台
    非字第231 號判決、51年度台非字第13號判例參照）。查扣
    案白色半罩式安全帽1 頂、黑色風衣及紅黑色風衣各1 件、
    紅黑色條紋襯衫1 件，固係被告所有，惟安全帽乃被告因駕
    騎機車所穿戴，而黑色風衣及紅黑色風衣各1 件、紅黑色條
    紋襯衫1 件，被告供陳僅係外出穿著、保暖之用（見本院卷
    第184 頁），均係其日常生活使用之物，無證據證明係用以
    掩飾容貌、身型而犯上開竊盜及搶奪案件所用，是扣案之安
    全帽1 頂、黑色風衣及紅黑色風衣各1 件、紅黑色條紋襯衫
    1 件均非直接供本件犯罪所用之物，核與本案犯罪並無直接
    關連，爰均不諭知沒收，併予敘明。
據上論斷，應依刑事訴訟法第299 條第1 項前段、第300 條，修
正前刑法第321 條第1 項第3 款，刑法第2 條第1 項前段、第32
5 條第1 項、第51條第5 款、第62條前段、第38條第1 項第2 款
，判決如主文。
本案經檢察官余怡寬到庭執行職務。
中    華    民    國   100    年    11    月    23    日
                  刑事第一庭  審判長法  官  謝順輝
                                    法  官  俞力華
                                    法  官  許曉微
以上正本證明與原本無異。
如不服本判決應於收受判決後10日內向本院提出上訴書狀，並應
敘述具體理由。其未敘述上訴理由者，應於上訴期間屆滿後20日
內向本院補提理由書( 均須按他造當事人之人數附繕本) 「切勿
逕送上級法院」。
                                     書記官  陳孟君
中    華    民    國   100    年    11    月    23    日
附表一：
┌─┬───┬────┬────┬───────┬────────┬─────┬────┬────┐
│  │被害人│犯罪時間│犯罪地點│   犯罪事實   │      證據      │ 所犯法條 │宣告刑  │備註    │
├─┼───┼────┼────┼───────┼────────┼─────┼────┼────┤
│1 │張雅菱│99年3 月│桃園縣八│陳志遠於左列時│被告陳志遠於警│修正前刑法│陳志遠攜│自首減輕│
│  │      │10日凌晨│德市桃鶯│間、地點，以自│詢、偵查中之陳述│第321條第1│帶兇器竊│其刑    │
│  │      │零時左右│路南僑巷│備之客觀上足為│，並於本院審理時│項第3款   │盜，處有│        │
│  │      │（起訴書│17弄口路│兇器之活動扳手│坦承犯行（見偵卷│          │期徒刑伍│        │
│  │      │誤載為99│旁（起訴│2支，竊得張雅 │第8 頁背面至第9 │          │月，活動│        │
│  │      │年3 月10│書誤載為│菱所有之車牌號│頁、第10頁背面至│          │扳手貳支│        │
│  │      │日20時許│桃園縣八│碼096-CGX號重 │第11頁、第95頁、│          │均沒收。│        │
│  │      │即被害人│德市桃鶯│型機車車牌1面 │審訴卷第41頁、本│          │        │        │
│  │      │發現時點│路445 之│。            │院卷第187 頁）  │          │        │        │
│  │      │，應予更│1 號地下│              │證人張雅菱於警│          │        │        │
│  │      │正）    │停車場，│              │詢中之證述（見偵│          │        │        │
│  │      │        │應予更正│              │卷第102 至103 頁│          │        │        │
│  │      │        │）      │              │）              │          │        │        │
│  │      │        │        │              │096-CGX 號失車│          │        │        │
│  │      │        │        │              │案件基本資料詳細│          │        │        │
│  │      │        │        │              │畫面報表（見偵卷│          │        │        │
│  │      │        │        │              │第40、68頁）    │          │        │        │
├─┼───┼────┼────┼───────┼────────┼─────┼────┼────┤
│2 │林顯榮│99年7 月│桃園縣八│陳志遠於左列時│被告陳志遠於警│修正前刑法│陳志遠攜│自首減輕│
│  │（車主│25日凌晨│德市宏福│間、地點以自備│詢、偵查中之陳述│第321條第1│帶兇器竊│其刑    │
│  │為李明│零時左右│巷與宏福│之客觀上足為兇│，並於本院審理時│項第3款   │盜，處有│        │
│  │樹，由│（起訴書│巷34弄口│器之活動扳手，│坦承犯行（見偵卷│          │期徒刑伍│        │
│  │林顯榮│誤載為99│        │竊取李明樹所有│第8 頁背面至第9 │          │月，活動│        │
│  │管領使│年7 月24│        │而由林顯榮管領│頁、第97頁、審訴│          │扳手貳支│        │
│  │用）  │日11時30│        │使用之車牌號碼│卷第41頁、本院卷│          │均沒收。│        │
│  │      │分許即林│        │F52-351 號重型│第187 頁）      │          │        │        │
│  │      │顯榮停車│        │機車車牌1 面。│證人林顯榮於警│          │        │        │
│  │      │時點，應│        │              │詢中之證述（見偵│          │        │        │
│  │      │予更正）│        │              │卷第41至42頁、第│          │        │        │
│  │      │        │        │              │46至47頁）      │          │        │        │
│  │      │        │        │              │F52-351 號失車│          │        │        │
│  │      │        │        │              │案件基本資料詳細│          │        │        │
│  │      │        │        │              │畫面報表、桃園縣│          │        │        │
│  │      │        │        │              │政府警察局車輛協│          │        │        │
│  │      │        │        │              │尋電腦輸入單（見│          │        │        │
│  │      │        │        │              │偵卷第45頁、第48│          │        │        │
│  │      │        │        │              │頁）            │          │        │        │
│  │      │        │        │              │贓物認領保管單│          │        │        │
│  │      │        │        │              │、取獲贓物照片1 │          │        │        │
│  │      │        │        │              │張（見偵卷第43頁│          │        │        │
│  │      │        │        │              │、第75頁）      │          │        │        │
└─┴───┴────┴────┴───────┴────────┴─────┴────┴────┘
附表二：
┌─┬───┬────┬────┬───────┬────────┬─────┬────┬────┐
│  │被害人│犯罪時間│犯罪地點│   犯罪事實   │      證據      │ 所犯法條 │宣告刑  │備註    │
├─┼───┼────┼────┼───────┼────────┼─────┼────┼────┤
│1 │康ＯＯ│99年3 月│桃園縣桃│陳志遠將所竊得│被告陳志遠於警│刑法第325 │陳志遠意│自首減輕│
│  │（姓名│29日凌晨│園市樹林│之096-CGX 號車│詢、偵查中之陳述│條第1 項  │圖為自己│其刑    │
│  │年籍詳│0 時40分│四街22號│牌改懸掛於其所│，並於本院審理時│          │不法之所│        │
│  │卷）  │許      │前      │有之車牌號碼19│坦承犯行（見偵卷│          │有，而搶│        │
│  │      │        │        │8-GNM 號山葉重│第8 頁背面至第9 │          │奪他人之│        │
│  │      │        │        │型機車上，並騎│頁、第97頁、審訴│          │動產，處│        │
│  │      │        │        │乘該車於左列時│卷第41頁、本院卷│          │有期徒刑│        │
│  │      │        │        │間、地點趁康Ｏ│第187 頁）      │          │捌月。  │        │
│  │      │        │        │Ｏ邊走邊講電話│證人康ＯＯ於警│          │        │        │
│  │      │        │        │不及防備之際，│詢中之證述（見偵│          │        │        │
│  │      │        │        │自康ＯＯ右後方│卷第104 頁）    │          │        │        │
│  │      │        │        │以左手徒手搶奪│                │          │        │        │
│  │      │        │        │康ＯＯ揹於右肩│                │          │        │        │
│  │      │        │        │上之黑色手提包│                │          │        │        │
│  │      │        │        │1 只（內含女用│                │          │        │        │
│  │      │        │        │皮夾1 個、健保│                │          │        │        │
│  │      │        │        │卡1 張、鑰匙1 │                │          │        │        │
│  │      │        │        │支、化妝包1 個│                │          │        │        │
│  │      │        │        │、現金新台幣50│                │          │        │        │
│  │      │        │        │0 多元），得手│                │          │        │        │
│  │      │        │        │後，騎車逃逸。│                │          │        │        │
│  │      │        │        │              │                │          │        │        │
├─┼───┼────┼────┼───────┼────────┼─────┼────┼────┤
│2 │江佩純│99年5 月│桃園縣桃│陳志遠騎乘上揭│被告陳志遠於警│刑法第325 │陳志遠意│        │
│  │      │11日晚間│園市青田│機車，於左列時│詢、偵查中之陳述│條第1 項  │圖為自己│        │
│  │      │9 時45分│街85號前│間、地點趁江佩│，並於本審理時坦│          │不法之所│        │
│  │      │許      │        │純不及防備之際│承犯行（見偵卷第│          │有，而搶│        │
│  │      │        │        │，以左手徒手搶│8頁 背面至第9 頁│          │奪他人之│        │
│  │      │        │        │奪江佩純揹於右│、第95頁、審訴卷│          │動產，處│        │
│  │      │        │        │肩之咖啡色SPRI│第41頁、本院卷第│          │有期徒刑│        │
│  │      │        │        │NG牌手提包1 只│187 頁）        │          │拾月。  │        │
│  │      │        │        │（內含現金新台│證人江佩純於警│          │        │        │
│  │      │        │        │幣700 多元、身│詢中之證述（見偵│          │        │        │
│  │      │        │        │分證1 張、汽機│卷第14至15 頁 、│          │        │        │
│  │      │        │        │車駕照各1 張、│第19至20頁）    │          │        │        │
│  │      │        │        │提款卡2 張、健│桃園縣政府警察│          │        │        │
│  │      │        │        │保卡1 張、行動│局桃園分局大樹派│          │        │        │
│  │      │        │        │電話1 支），得│出所受理刑事案件│          │        │        │
│  │      │        │        │手後，騎車逃逸│報案三聯單、監視│          │        │        │
│  │      │        │        │。            │器翻拍照片4 張、│          │        │        │
│  │      │        │        │              │贓物認領保管單、│          │        │        │
│  │      │        │        │              │起贓照片中被告機│          │        │        │
│  │      │        │        │              │車（含尾燈）之照│          │        │        │
│  │      │        │        │              │片4 張（見偵卷第│          │        │        │
│  │      │        │        │              │16 至18 頁、第21│          │        │        │
│  │      │        │        │              │頁、第80至81頁）│          │        │        │
│  │      │        │        │              │                │          │        │        │
├─┼───┼────┼────┼───────┼────────┼─────┼────┼────┤
│3 │黃瓊儀│99年5 月│桃園縣桃│陳志遠騎乘上揭│被告陳志遠於警│刑法第325 │陳志遠意│        │
│  │      │20日凌晨│園市朝陽│機車，於左列時│詢、偵查中之陳述│條第1 項  │圖為自己│        │
│  │      │3 時30分│街7 號前│間、地點趁黃瓊│，並於本院審理時│          │不法之所│        │
│  │      │許      │        │儀不及防備之際│坦承犯行（見偵卷│          │有，而搶│        │
│  │      │        │        │，自黃瓊儀右後│第8 頁背面至第9 │          │奪他人之│        │
│  │      │        │        │方徒手搶奪黃瓊│頁、第11頁、第96│          │動產，處│        │
│  │      │        │        │儀提在右手之深│頁、審訴卷第41頁│          │有期徒刑│        │
│  │      │        │        │藍色牛仔手提包│、本院卷第187 頁│          │拾月。  │        │
│  │      │        │        │1只 （內含現金│）              │          │        │        │
│  │      │        │        │新台幣14,000元│證人黃瓊儀於警│          │        │        │
│  │      │        │        │、駕照1 張、行│詢中之證述（見偵│          │        │        │
│  │      │        │        │照1 張、提款卡│卷第22至24頁）  │          │        │        │
│  │      │        │        │2 張、健保卡1 │監視器翻拍照片│          │        │        │
│  │      │        │        │張、鑰匙1 串）│3張 、贓物認領保│          │        │        │
│  │      │        │        │，得手後，騎車│管單、起贓照片2 │          │        │        │
│  │      │        │        │逃逸。        │張及其中被告機車│          │        │        │
│  │      │        │        │              │（含尾燈）之照片│          │        │        │
│  │      │        │        │              │4 張（見偵卷第25│          │        │        │
│  │      │        │        │              │至26頁、第69至70│          │        │        │
│  │      │        │        │              │頁、第28頁、第73│          │        │        │
│  │      │        │        │              │頁、第80至81頁）│          │        │        │
├─┼───┼────┼────┼───────┼────────┼─────┼────┼────┤
│4 │蔡淑玲│99年6 月│桃園縣桃│陳志遠騎乘上揭│被告陳志遠於警│刑法第325 │陳志遠意│        │
│  │      │16日凌晨│園市鎮江│機車，於左列時│詢、偵查中之陳述│條第1 項  │圖為自己│        │
│  │      │4 時30分│街20號對│間、地點趁蔡淑│，並於本院審理時│          │不法之所│        │
│  │      │許      │面      │玲不及防備之際│坦承犯行（見偵卷│          │有，而搶│        │
│  │      │        │        │，自蔡淑玲右後│第8 頁背面至第9 │          │奪他人之│        │
│  │      │        │        │方徒手搶奪蔡淑│頁、第10頁背面至│          │動產，處│        │
│  │      │        │        │玲掛於右肩之黑│第11頁、第96頁、│          │有期徒刑│        │
│  │      │        │        │灰色手提包1 只│審訴卷第41頁、本│          │拾月。  │        │
│  │      │        │        │（內含現金新台│院卷第187 頁）  │          │        │        │
│  │      │        │        │幣2,500 元、黑│證人蔡淑玲於警│          │        │        │
│  │      │        │        │色皮夾1 只、行│詢中之證述（見偵│          │        │        │
│  │      │        │        │動電話1 支、提│卷第29至31頁）  │          │        │        │
│  │      │        │        │款卡2 張、健保│贓物認領保管單│          │        │        │
│  │      │        │        │卡1 張、胃藥1 │、監視器翻拍照片│          │        │        │
│  │      │        │        │瓶、長禮服1 套│10張、起贓照片3 │          │        │        │
│  │      │        │        │、香水1 瓶、化│張及其中被告機車│          │        │        │
│  │      │        │        │妝包1 個、化妝│（含尾燈）之照片│          │        │        │
│  │      │        │        │品1 組等），得│4張 （見偵卷第33│          │        │        │
│  │      │        │        │手後，騎車逃逸│頁、第35至39頁、│          │        │        │
│  │      │        │        │。            │第63至67頁、第81│          │        │        │
│  │      │        │        │              │至81頁、第83至84│          │        │        │
│  │      │        │        │              │頁）            │          │        │        │
├─┼───┼────┼────┼───────┼────────┼─────┼────┼────┤
│5 │簡淑雯│99年5 月│桃園縣桃│陳志遠騎乘上揭│被告陳志遠於警│刑法第325 │陳志遠意│自首減輕│
│  │      │中旬某日│園市正康│機車，於左列時│詢、偵查中之陳述│條第1項   │圖為自己│其刑    │
│  │      │凌晨2 時│二街9 號│間、地點趁簡淑│，並於本院審理時│          │不法之所│        │
│  │      │許      │前      │雯不及防備之際│坦承犯行（見偵卷│          │有，而搶│        │
│  │      │        │        │，自簡淑雯右後│第8 頁背面至第9 │          │奪他人之│        │
│  │      │        │        │方徒手搶奪簡淑│頁、第97頁、審訴│          │動產，處│        │
│  │      │        │        │雯揹於右肩之咖│卷第41頁、本院卷│          │有期徒刑│        │
│  │      │        │        │啡色LV牌手提包│第183 頁）      │          │玖月。  │        │
│  │      │        │        │1 只（內含現金│證人簡淑雯於警│          │        │        │
│  │      │        │        │新台幣3,000 多│詢中之證述（見偵│          │        │        │
│  │      │        │        │元、行動電話2 │卷第106 至107 頁│          │        │        │
│  │      │        │        │支、皮夾1 只、│）              │          │        │        │
│  │      │        │        │身分證、健保卡│贓物認領保管單│          │        │        │
│  │      │        │        │、信用卡、機車│、取獲贓物照片共│          │        │        │
│  │      │        │        │駕照各1 張及化│2 張（見偵卷第  │          │        │        │
│  │      │        │        │妝品等物）得手│109頁、第84頁、 │          │        │        │
│  │      │        │        │後，騎車逃逸。│第113 頁）      │          │        │        │
│  │      │        │        │              │                │          │        │        │
└─┴───┴────┴────┴───────┴────────┴─────┴────┴────┘
附錄本案論罪科刑之法條：
修正前中華民國刑法第321 條（加重竊盜罪）犯竊盜罪而有左列
情形之一者，處六月以上、五年以下有期徒刑：
一、於夜間侵入住宅或有人居住之建築物、船艦或隱匿其內而犯
    之者。
二、毀越門扇、牆垣或其他安全設備而犯之者。
三、攜帶兇器而犯之者。
四、結夥三人以上而犯之者。
五、乘火災、水災或其他災害之際而犯之者。
六、在車站或埠頭而犯之者。
前項之未遂犯罰之。
中華民國刑法第325條（普通搶奪罪）
意圖為自己或第三人不法之所有，而搶奪他人之動產者，處6 月
以上5 年以下有期徒刑。
因而致人於死者，處無期徒刑或7 年以上有期徒刑，致重傷者，
處3 年以上10年以下有期徒刑。
第 1 項之未遂犯罰之。